【裁判字號】    99,審訴,1825
【裁判日期】    991007
【裁判案由】    毒品危害防制條例
【裁判全文】
臺灣高雄地方法院刑事判決            99年度審訴字第1825號
公  訴  人  臺灣高雄地方法院檢察署檢察官
被      告  甲○○
上列被告因毒品危害防制條例案件，經檢察官提起公訴（99年度
毒偵字第2157號），被告於準備程序進行中就被訴事實為有罪之
陳述，經本院告知簡式審判程序之旨，並聽取被告與公訴人之意
見後，裁定依簡式審判程序審理，判決如下：
    主  文
甲○○施用第一級毒品，累犯，處有期徒刑玖月；又施用第二級
毒品，累犯，處有期徒刑陸月；又持有第一級毒品，累犯，處有
期徒刑肆月，扣案第一級毒品海洛因拾捌包（含包裝袋，驗後淨
重合計參點零肆公克）均沒收銷燬之。應執行有期徒刑壹年伍月
，扣案第一級毒品海洛因拾捌包（含包裝袋，驗後淨重合計參點
零肆公克）均沒收銷燬之。
    事  實
一、甲○○前因施用毒品案件，經法院裁定令入戒治處所施以強
    制戒治，於民國91年6 月18日執行完畢釋放出所，並經臺灣
    高雄地方法院檢察署檢察官以91年度戒毒偵字第780 號為不
    起訴處分確定。復於93、94年間，因違反妨害兵役治罪條例
    、施用毒品、竊盜等案件，經法院分別判處有期徒刑4 月、
    8 月、5 月、8 月確定，並定應執行有期徒刑1 年10月確定
    ，於96年1 月15日因縮短刑期假釋出監付保護管束，於96年
    5 月9 日保護管束期滿，未經撤銷假釋視為執行完畢；又於
    96年間因施用毒品案件，經法院判處有期徒刑5 月確定，於
    97年5 月21日縮刑期滿執行完畢；再因施用毒品罪，經法院
    判處有期徒刑5 月、8 月、3 月（前3 罪定應執行刑為有期
    徒刑1 年3 月）、9 月確定，接續執行甫於98年12月4 日縮
    短刑期假釋出監，並於99年1 月27日縮刑期滿假釋未經撤銷
    視為執行完畢。詎甲○○仍不知悔改及戒除毒癮，復分別基
    於施用第一級毒品海洛因，及第二級毒品甲基安非他命之犯
    意，於99年3 月29日上午8 時許，在高雄縣鳳山市○○里○
    ○街78號住處，先以將海洛因加水注射靜脈之方式，施用第
    一級毒品海洛因1 次；再以燒烤玻璃球吸食煙霧之方式，施
    用第二級毒品甲基安非他命1 次。甲○○又明知海洛因業經
    公告列為毒品危害防制條例第2 條第2 項第1 款所定之第一
    級毒品，不得非法持有，竟另於99年3 月29日下午2 時15分
    許，在高雄縣林園鄉○○路旁，以新臺幣（下同）10,000元
    之價格向某真實姓名年籍不詳綽號「哥仔」之男子購買第一
    級毒品海洛因18包（驗後淨重合計3.04公克、純質淨重合計
    1.13公克），而非法持有之。嗣於同日下午2 時30分許，在
    高雄縣林園鄉○○路旁為警查獲，並扣得前開第一級毒品海
    洛因18包。
二、案經高雄縣政府警察局林園分局報告臺灣高雄地方法院檢察
    署檢察官偵查起訴。
    理  由
一、本件被告甲○○所犯係死刑、無期徒刑、最輕本刑為3 年以
    上有期徒刑以外之罪，其於準備程序進行中，就被訴事實為
    有罪之陳述，經受命法官告知簡式審判程序之旨，並聽取當
    事人之意見後，本院合議庭認無不得或不宜改依簡式審判程
    序進行之情形，爰依刑事訴訟法第273 條之1 第1 項規定，
    裁定本件由受命法官獨任進行簡式審判程序。又本件卷內之
    證據資料，依同法第273 條之2 規定，不受同法第159 條第
    1 項關於傳聞法則規定之限制，依法均有證據能力，合先敘
    明。
二、上揭事實，業據被告於本院審理中坦承不諱，並有臺灣檢驗
    科技股份有限公司濫用藥物檢驗報告（檢體編號：林偵0170
    及查獲毒品案件嫌疑人代號與真實姓名對照表各1 紙、扣押
    筆錄、扣押物品目錄表各1 份在卷可稽，而扣案毒品18包（
    驗後淨重合計3.04公克），經送驗後，結果確實均含有第一
    級毒品海洛因之成分，亦有卷附法務部調查局濫用藥物實驗
    室鑑定書1 紙供核，足認被告前開任意性之自白與事實相符
    ，得作為被告有罪之證據。又被告曾受如事實欄所載之強制
    戒治處分執行完畢後5 年內，再犯施用毒品罪而經依法追訴
    處罰完畢等事實，亦有卷附本院院內索引卡紀錄表、臺灣高
    等法院被告前案紀錄表各1 份在卷可按。按毒品危害防制條
    例第20條、第23條於93年1 月9 日修正施行後，將施用毒品
    之刑事處遇程序，區分為「初犯」及「五年內再犯」、「五
    年後再犯」3 種，其立法理由謂：「初犯」經觀察、勒戒或
    強制戒治執行完畢釋放後，「五年內再犯」者，因其再犯率
    甚高，原實施之觀察、勒戒及強制戒治既已無法收其實效，
    爰依法追訴或裁定交付審理。至於經觀察、勒戒或強制戒治
    執行完畢釋放後，「五年後再犯」者，前所實施之觀察、勒
    戒或強制戒治已足以遮斷其施用毒品之毒癮，為期自新及協
    助其斷除毒癮，仍適用「初犯」規定，先經觀察、勒戒或強
    制戒治之程序。從而依修正後之規定，僅限於「初犯」及「
    五年後再犯」二種情形，始應先經觀察、勒戒或強制戒治程
    序。倘被告於5 年內已再犯，經依法追訴處罰，縱其第3 次
    再度施用毒品之時間，在初犯經觀察、勒戒或強制戒治執行
    完畢釋放5 年以後，已不合於「五年後再犯」之規定，且因
    已於「五年內再犯」，顯見其再犯率甚高，原實施觀察、勒
    戒或強制戒治，已無法收其實效，即應依該條例第10條處罰
    （最高法院95年第7 次刑事庭會議決議參照）。從而，被告
    於前開初犯強制戒治處分執行完畢釋放後「五年內再犯」施
    用毒品罪，並經依法追訴處罰執行完畢，而本件被告再度施
    用毒品犯行，已不合於「五年後再犯」之規定，揆諸前揭說
    明即應依毒品危害防制條例第10條加以處罰。從而，本件事
    證明確，被告犯行洵堪認定，應依法論科。
三、核被告所為，係犯毒品危害防制條例第10條第1 項之施用第
    一級毒品罪、同條例第10條第2 項之施用第二級毒品罪，及
    同條例第11條第1 項之持有第一級毒品罪。被告上開為施用
    而持有第一、二級毒品之低度行為，為施用第一、二級毒品
    之高度行為所吸收，不另論罪。被告就上開3 罪，犯意各別
    ，行為互殊，應予分論併罰。又被告有如事實欄所記載論罪
    科刑執行完畢之紀錄，有上開被告前案紀錄表附卷可考，其
    於有期徒刑執行完畢後，5 年內故意再犯本件有期徒刑以上
    之3 罪，均為累犯，應各依刑法第47條第1 項規定，加重其
    刑。爰審酌被告施用毒品之前科累累，迭經觀察、勒戒、強
    制戒治及法院科刑判決後，竟再為本件犯行，足見其惡習已
    深，且戒絕毒癮之意志不堅，未能體悟施用毒品對自己、家
    人造成之傷害及社會之負擔，自屬可議；參以被告本件持有
    毒品之數量、被告犯後坦承犯行，且施用毒品本質上係屬戕
    害自身健康之行為，尚未直接危害他人，反社會性程度應屬
    較低，及其智識程度、生活情況等一切情狀，分別量處如主
    文所示之刑，並依刑法第51條第5 款規定，定其應執行之刑
    ，以資懲儆。至扣案第一級毒品海洛因18包（驗後淨重合計
    3.04公克，純質淨重1.13公克），業經法務部調查局濫用藥
    物實驗室鑑驗均屬第一級毒品海洛因無訛，已如前述，而包
    裝袋與其上殘留之毒品，均已難以分析剝離，俱應依毒品危
    害防制條例第18條第1 項前段規定，不問屬於犯人與否，併
    宣告沒收銷燬之，至於送鑑耗損之海洛因粉末，既已滅失，
    自無庸再予宣告沒收銷燬之必要，附此敘明。
據上論斷，應依刑事訴訟法第273 條之1 第1 項、第284 條之1
、第299 條第1 項前段，毒品危害防制條例第10條第1 項、第2
項、第11條第1 項、第18條第1 項前段，刑法第11條、第47條第
1項 、第51條第5 款，判決如主文。
本案經檢察官王清海到庭執行職務。
中    華    民    國    99    年    10    月     7    日
                  刑事第十庭    法  官   林裕凱
以上正本證明與原本無異。
如不服本判決應於收受判決後10日內向本院提出上訴書狀，並應
敘述具體理由。其未敘述上訴理由者，應於上訴期間屆滿後20日
內向本院補提理由書(均須按他造當事人之人數附繕本)「切勿逕
送上級法院」。
中    華    民    國    99    年    10    月     7    日
                                 書記官  黃振祐
附錄所犯法條
毒品危害防制條例第10條
施用第一級毒品者，處 6 月以上 5 年以下有期徒刑。
施用第二級毒品者，處 3 年以下有期徒刑。
毒品危害防制條例第11條
持有第一級毒品者，處 3 年以下有期徒刑、拘役或新臺幣 5 萬
元以下罰金。
持有第二級毒品者，處 2 年以下有期徒刑、拘役或新臺幣 3 萬
元以下罰金。
持有第一級毒品純質淨重十公克以上者，處 1 年以上 7 年以下
有期徒刑，得併科新臺幣 1 百萬元以下罰金。
持有第二級毒品純質淨重二十公克以上者，處 6 月以上 5 年以
下有期徒刑，得併科新臺幣 70 萬元以下罰金。
持有第三級毒品純質淨重二十公克以上者，處 3 年以下有期徒
刑，得併科新臺幣 30 萬元以下罰金。
持有第四級毒品純質淨重二十公克以上者，處 1 年以下有期徒
刑，得併科新臺幣 10 萬元以下罰金。
持有專供製造或施用第一級、第二級毒品之器具者，處 1 年以
下有期徒刑、拘役或新臺幣 1 萬元以下罰金。

司法院資訊處製作；財團法人民間司法改革基金會備份。
